ACORDAO-COMPLETO-2354443

ACÓRDÃO 3481/2019 ATA 16/2019 - SEGUNDA CÂMARA

VISTOS, relatados e discutidos estes autos de tomada de contas especial instaurada pelo então Ministério da Cultura em desfavor da Expoente Empreendimentos e Participações Ltda., com a sua representação pelas Sras. Ana Cláudia Simplício Teixeira Martins da Silva e Aline Cristina Simplício Teixeira, diante da omissão no dever de prestar contas dos recursos captados sob o valor original de R$ 120.000,00 em prol do projeto cultural intitulado como “35 anos de Dona Ivone Lara e Délcio Carvalho”, nos termos da Lei n.º 8.313 (Lei de Incentivo à Cultura) , de 23 de dezembro de 1991; 
	ACORDAM os Ministros do Tribunal de Contas da União, reunidos em Sessão da 2ª Câmara, ante as razões expostas pelo Relator, em: 
	9.1. considerar revéis os responsáveis (Ana Cláudia Simplício Teixeira Martins da Silva e Expoente Empreendimentos e Participações Ltda.) , nos termos do art. 12, § 3º, da Lei n.º 8.443, de 1992; 
	9.2. julgar irregulares as contas de Ana Cláudia Simplício Teixeira Martins da Silva e da Expoente Empreendimentos e Participações Ltda., nos termos dos arts. 16, III, alíneas “a”, “b”, e “c”, e 19, caput, da Lei n.º 8.443, de 1992, para condená-los, solidariamente, ao pagamento do débito sob o valor de R$ 120.000,00 (cento e vinte mil reais) , com a fixação do prazo de 15 (quinze) dias, contados da notificação, para comprovarem, perante o Tribunal (art. 214, III, “a”, do Regimento Interno do TCU – RITCU) , o recolhimento da referida dívida em favor do Fundo Nacional de Cultura, atualizada monetariamente e acrescida dos juros de mora, calculados desde 30/1/2011 até o efetivo recolhimento, na forma da legislação em vigor;
		9.3. aplicar individualmente em desfavor de Ana Cláudia Simplício Teixeira Martins da Silva e da Expoente Empreendimentos e Participações Ltda., a multa prevista no art. 57 da Lei n.º 8.443, de 1992, sob o valor de R$ 60.000,00 (sessenta mil reais) , com a fixação do prazo de 15 (quinze) dias, contados da ciência deste Acórdão, para comprovarem, perante o Tribunal (art. 214, III, “a”, do RITCU) , o recolhimento da dívida ao Tesouro Nacional, atualizada monetariamente na forma da legislação em vigor; 
		9.4. autorizar, caso requerido, nos termos do art. 26 da Lei n.º 8.443, de 1992, e do art. 217 do RITCU, o parcelamento das dívidas fixadas por este Acórdão em até 36 (trinta e seis) parcelas mensais e sucessivas, sobre as quais incidirão a atualização monetária e os correspondentes acréscimos legais, esclarecendo aos responsáveis que a falta de pagamento de qualquer parcela importará no vencimento antecipado do saldo devedor, sem prejuízo das demais medidas legais; 
		9.5. autorizar, desde logo, a cobrança judicial das dívidas fixadas por este Acórdão, nos termos do art. 28, II, da Lei n.º 8.443, de 1992, caso não atendidas as notificações; e 
		9.6. determinar que a unidade técnica envie a cópia deste Acórdão, acompanhado do Relatório e da Proposta de Deliberação que o fundamenta, à Procuradoria da República no Estado do Rio de Janeiro, nos termos do art. 16, § 3º, da Lei n.º 8.443, de 1992, e do art. 209, § 7º, do RITCU, para o ajuizamento das ações civis e penais cabíveis.

Tomada de Contas Especial instaurada pelo então Ministério da Cultura, diante da omissão no dever de prestar contas dos recursos captados sob o valor original de R$ 120.000,00 em prol projeto cultural 35 anos de Dona Ivone Lara e Délcio Carvalho, nos termos da Lei n.º 8.313 (Lei de Incentivo à Cultura), de 23 de dezembro de 1991.

Segunda Câmara

então Ministério da Cultura.

3. Responsáveis: Ana Cláudia Simplício Teixeira Martins da Silva (CPF XXX.171.747-XX); Expoente Empreendimentos e Participações Ltda. (CNPJ 07.697.413/0001-16).

13.1. Ministros presentes: Ana Arraes (Presidente), Aroldo Cedraz e Raimundo Carreiro.
13.2. Ministros-Substitutos presentes: Marcos Bemquerer Costa e André Luís de Carvalho (Relator).

ANDRÉ DE CARVALHO

Trata-se de tomada de contas especial instaurada pelo então Ministério da Cultura em desfavor da Expoente Empreendimentos e Participações Ltda., com a sua representação pelas Sras. Ana Cláudia Simplício Teixeira Martins da Silva e Aline Cristina Simplício Teixeira, diante da omissão no dever de prestar contas dos recursos captados sob o valor original de R$ 120.000,00 em prol do projeto cultural intitulado como “35 anos de Dona Ivone Lara e Délcio Carvalho”, nos termos da Lei n.º 8.313 (Lei de Incentivo à Cultura) , de 23 de dezembro de 1991. 
2. 	Após a análise final do feito, o auditor federal da Secex-TCE lançou o seu parecer conclusivo à Peça 84, com a anuência dos dirigentes da unidade técnica (Peças 85 e 86) , nos seguintes termos:
	“ (...) 2. A Portaria nº 187, de 27/3/2008, autorizou a captação do valor de apoio, totalizando R$ 457.622,00, no período de 28/3 a 30/6/2008 (peça 14, p.2) , prorrogado sucessivamente até 31/12/2010 (peça 40) , recaindo o prazo para prestação de contas em 30/1/2011.
	3.	Do total autorizado, foi captado pela entidade apenas o montante de R$ 120.000,00, equivalente a aproximadamente 25% do total, conforme atestam o recibo de participação e extrato bancário que constam, respectivamente, às peças 18 e 26. 
	4.	Após o insucesso nas notificações dirigidas à sócia gerente Ana Cláudia Simplício Teixeira Martins da Silva, cobrando a documentação relativa à prestação de contas final do projeto (Ofícios 6111/2011 e 9.794/2011 – CGAA, peças 48 e 50) , restou comprovada a omissão no dever de prestar contas dos recursos captados pela proponente, ensejando a reprovação do projeto por parte do MinC, nos termos do Laudo Final sobre a Prestação de Contas nº  115/2016/C11/G4/PASSIVO/SEFIC/MinC (peça 54) , e a consequente instauração da Tomada de Contas Especial, mediante o Despacho nº 402697/2017 (peça 62) , com a notificação para o recolhimento do débito apurado nos autos, no montante histórico de R$ 120.000,00 (peça 55) .
	5.	O fundamento para a instauração da Tomada de Contas Especial, conforme apontado no Relatório de TCE 476/2017 (peça 66, p. 2) , foi a omissão no dever de prestar contas dos recursos captados por intermédio do projeto cultural PRONAC nº 07-8173.
	6.	O Relatório de Auditoria nº 184/2018, da Controladoria Geral da União (Peça 67) ratificou o posicionamento do Tomador de Contas. Após serem emitidos o Certificado de Auditoria, o Parecer do Dirigente e o Pronunciamento Ministerial (peças 68, 69 e 70) , o processo foi remetido a esse Tribunal.
	7.	A instrução inicial do feito (peça 74) concluiu por que fosse responsabilizada a Sra. Ana Cláudia Simplício Teixeira Martins da Silva, solidariamente com a empresa Expoente Empreendimentos e Participações Ltda., pela não comprovação da regular aplicação dos recursos captados por intermédio do projeto cultural PRONAC nº 07-8173, em virtude da omissão na apresentação da prestação de contas final correspondente, cujo prazo expirou em 30/1/2011.
	8. Com relação à Sra. Aline Cristina Simplício Teixeira, não se verificou nos autos qualquer ato de gestão que pudesse ser trazido à sua responsabilidade e, muito menos, indícios de que tivesse concorrido, de alguma forma, para a não apresentação dos documentos necessários à prestação de contas dos recursos de que se trata, embora fosse detentora de 50% do capital social da empresa proponente.
	9.	Assim, em divergência à responsabilização formulada no âmbito do órgão concedente e da CGU (peças 66 e 67) , concluiu-se pela desnecessidade de proceder à citação da Sra. Aline Cristina Simplício Teixeira, fundamentando-se no entendimento firmado pelo TCU, no sentido de que ‘somente sócios que exercem atividade gerencial (administradores) em pessoa jurídica que recebe recursos com amparo na Lei Rouanet devem responder solidariamente com a empresa pelas irregularidades detectadas’ (Acórdão 5254/2018-TCU-Primeira Câmara) . 
	10. Com base na delegação de competência do Relator do feito, o Exmo. Ministro Substituto André de Carvalho (Portaria ALC1, de 30/7/2014) , foi promovida a citação da Sra. Ana Cláudia Simplício Teixeira Martins da Silva e da empresa Expoente Empreendimentos e Participações Ltda., mediante os Ofícios TCU/Secex-TCE nos 1.007/2018 e 1.040/2018, de 6/8 e 9/8/2018, respectivamente (peças 77 e 78) . Outrossim, no ofício citatório, foi promovida a audiência da Sra. Ana Cláudia Simplício Teixeira Martins da Silva pela perda do prazo para apresentação da prestação de contas do PRONAC 07-8173.
	11. As responsáveis tomaram ciência dos expedientes citatórios encaminhados, conforme atestam os avisos de recebimento às peças 79 e 80 dos autos. Contudo, optaram por não se manifestar quanto à irregularidade apontada.
	12. Transcorrido o prazo regimental fixado e mantendo-se inertes as responsáveis solidárias, impõe-se que sejam consideradas revéis, dando-se prosseguimento ao processo, de acordo com o art. 12, § 3º, da Lei 8.443/1992.
	Exame técnico
	13. Nos processos do TCU, a revelia não leva à presunção de que sejam verdadeiras todas as imputações levantadas contra os responsáveis, diferentemente do que ocorre no processo civil, em que o silêncio do réu opera a presunção da veracidade dos fatos narrados pelo autor. Dessa forma, a avaliação da responsabilidade do agente não pode prescindir da prova existente no processo ou para ele carreada.
	14. No presente caso, ao não apresentar defesa, as responsáveis solidárias deixaram de produzir prova da regular aplicação dos recursos postos sob suas responsabilidades, em afronta às normas que impõem aos gestores de recursos públicos a obrigação legal de que, sempre quando demandados pelos órgãos de controle, apresentarem os documentos que demonstrem a correta utilização das verbas públicas, ante o que determina o art. 93 do Decreto-Lei 200/67: ‘Quem quer que utilize dinheiros públicos terá de justificar seu bom e regular emprego na conformidade das leis, regulamentos e normas emanadas das autoridades administrativas competentes’.
	15. Não obstante a revelia configurada neste processo, e em prestígio ao princípio da verdade real que informa os processos no TCU, foram os autos novamente compulsados, verificando-se que não houve qualquer manifestação das responsáveis, no sentido de justificar a omissão na prestação de contas do PRONAC 07-8173. Tampouco foram identificados quaisquer elementos ou circunstâncias que pudessem afastar, ou ao menos mitigar, a irregularidade ensejadora da presente TCE.
	16. Mediante o Acórdão 1441/2016-TCU-Plenário, foi uniformizada a jurisprudência do TCU, no sentido de que a prescrição de sua pretensão punitiva subordina-se ao prazo geral de prescrição indicado no art. 205 do Código Civil, que é de 10 anos, contado da data de ocorrência da irregularidade sancionada, nos termos do art. 189 do Código Civil, sendo este prazo interrompido pelo ato que ordenar a citação, a audiência ou a oitiva do responsável.
	17. No caso em exame, não ocorreu a prescrição, uma vez que a vigência do Projeto PRONAC nº 07-8173 expirou em 31/12/2010 (peça 40) , e a citação das responsáveis foi realizada em 15/8/2018 (peças 77 e 78) .
	18. Dessa forma, a Sra. Ana Cláudia Simplício Teixeira Martins da Silva e a empresa Expoente Empreendimentos e Participações Ltda. devem ser consideradas revéis, nos termos do art. 12, §3º, da Lei 8.443/1992, propondo-se julgar as respectivas contas irregulares, com fundamento no art. 16, inciso III, alínea ‘a’, da Lei 8.443/1992, com a aplicação das multas previstas no art. 57 para ambas, em razão do débito, e a prevista no 58, inciso I, da mesma lei, para a dirigente da entidade, pela ausência de justificativa para a não apresentação das contas no prazo devido.
	19. Como as multas acima referidas são mutuamente excludentes (com débito/sem débito) , propõe-se a absorção da segunda pela primeira (cf. Acórdãos 9.759/2015 e 8.024/2016 da Segunda Câmara e 6.328/2018 da Primeira Câmara) , bem como informar à responsável que, em caso de demonstração, em sede de recurso, da boa e regular aplicação dos recursos, elidindo o débito total e, consequentemente, a multa prevista no art. 57 da Lei 8.443/1992, poderá o Tribunal reaplicar a multa prevista no art. 58, I, da mesma lei, antes absorvida pela primeira.
	Conclusão
	20. Em face da revelia da Sra. Ana Cláudia Simplício Teixeira Martins da Silva e da empresa Expoente Empreendimentos e Participações Ltda., e inexistindo nos autos elementos que permitam concluir pela ocorrência de boa-fé ou de outros excludentes de culpabilidade das responsáveis solidárias, propõe-se que as respectivas contas sejam julgadas irregulares e que as responsáveis sejam condenadas ao pagamento do débito apurado nos autos, bem como lhes sejam aplicadas multas individuais, com fundamento no art. 57 da Lei 8.443/1992.
	Proposta de encaminhamento
	21. Diante do exposto, submetem-se os autos à consideração superior, propondo ao Tribunal:
	a) excluir a Aline Cristina Simplício Teixeira (CPF XXX.168.357-XX) da presente relação processual;
	b) considerar revéis a Sra. Ana Cláudia Simplício Teixeira Martins da Silva (CPF XXX.171.747-XX) e a empresa Expoente Empreendimentos e Participações Ltda. (CNPJ 07.697.413/0001-16) , com fundamento no § 3º, art. 12, Lei 8.443/1992;
	c) com fundamento nos arts. 1º, inciso I; 16, inciso III, alíneas ‘a’; 19 e 23, inciso III, todos da Lei 8.443/1992, e nos arts. 1º, inciso I; 209, inciso I; 210 e 214, inciso III, do Regimento Interno TCU, julgar irregulares as contas da Sra. Ana Cláudia Simplício Teixeira Martins da Silva e da empresa Expoente Empreendimentos e Participações Ltda., e condená-las ao pagamento da quantia a seguir indicada, com a fixação do prazo de quinze dias, a contar da notificação, para comprovar, perante o Tribunal (art. 214, inciso III, alínea ‘a’, do Regimento Interno) , o recolhimento da dívida aos cofres do Fundo Nacional de Cultura, atualizada monetariamente e acrescida dos juros de mora, calculados a partir da data discriminada, até a data do recolhimento, na forma prevista na legislação em vigor:
	Valor Histórico R$
	Data

	120.000,00
	30/1/2011

	d) aplicar, individualmente, à Sra. Ana Cláudia Simplício Teixeira Martins da Silva e à empresa Expoente Empreendimentos e Participações Ltda., a multa prevista no art. 57 da Lei 8.433/1992, fixando-lhes o prazo de quinze dias, a contar da notificação, para comprovarem, perante o Tribunal (art. 214, inciso III, alínea ‘a’, do Regimento Interno) , o recolhimento das dívidas aos cofres do Tesouro Nacional, atualizadas monetariamente desde a data do acórdão que vier a ser proferido até a do efetivo recolhimento, se forem pagas após o vencimento, na forma da legislação em vigor;
	e) autorizar, desde logo, nos termos do art. 28, inciso II, da Lei 8.443/1992, a cobrança judicial das dívidas caso não atendidas as notificações;
	f) autorizar o pagamento das dívidas em até 36 parcelas mensais e consecutivas, nos termos do art. 26 da Lei 8.443/1992 e do art. 217 do Regimento Interno, fixando-lhe o prazo de quinze dias, a contar do recebimento da notificação, para comprovar perante o Tribunal o recolhimento da primeira parcela, e de trinta dias, a contar da parcela anterior, para comprovar o recolhimento das demais parcelas, devendo incidir sobre cada valor mensal, atualizado monetariamente, os juros de mora devidos, na forma prevista na legislação em vigor;
	g) informar à Sra. Ana Cláudia Simplício Teixeira Martins da Silva que a multa prevista no art. 58, inciso I, da Lei 8.433/1992, que seria aplicada por conta da não apresentação da prestação de contas no prazo devido, restou absorvida pela multa do art. 57 da mesma lei (item ‘d’ supra) , podendo voltar a ser aplicada em caso de supressão daquela em sede de recurso;
	h) alertar às responsáveis que a falta de comprovação do recolhimento de qualquer parcela importará no vencimento antecipado do saldo devedor, nos termos do § 2º do art. 217 do Regimento Interno deste Tribunal;
	i) enviar cópia do Acórdão que vier a ser proferido ao Ministério da Cultura – MinC, à Secretaria Federal de Controle Interno e às responsáveis, para ciência, informando que a deliberação, acompanhada do Relatório e Voto que a fundamentarem, estará disponível para consulta no endereço www.tcu.gov.br/acordaos, além de esclarecer que, caso requerido, o TCU poderá fornecer as correspondentes cópias, em mídia impressa, aos interessados e às responsáveis arrolados nestes autos;
	j) encaminhar cópia da deliberação, bem como do relatório e do voto que a fundamentarem, ao Procurador-Chefe da Procuradoria da República no Estado do Rio de Janeiro, nos termos do § 3º do art. 16 da Lei 8.443/1992 c/c o § 7º do art. 209 do Regimento Interno do TCU, para adoção das medidas que entender cabíveis.”
3. 	Enfim, por intermédio do Exmo. Sr. Procurador Rodrigo Medeiros de Lima, o Ministério Público junto ao Tribunal (MPTCU) manifestou a sua concordância em relação à referida proposta da unidade técnica, consignando o seu parecer à Peça 87 nos seguintes termos:
	“ (...) 3. O Ministério Público acompanha esse entendimento.
	4. Em que pese conste da consulta à base CNPJ da receita federal (peça 83) que Aline Cristina Simplício Teixeira da Silva seja sócia administradora da empresa Expoente Empreendimentos e Participações Ltda., consta da cláusula nona do contrato social da referida sociedade empresária, que trata da responsabilidade administrativa, que a administração da sociedade ficará a cargo da sócia Ana Cláudia Simplício Teixeira Martins da Silva, ‘cabendo a esta total autonomia no exercício desta função, podendo firmar contratos e convênios junto às repartições Federais, Estaduais, Municipais e Autarquias, empresas industriais e outros, assim como efetuar pagamento de serviços prestados, (...) ’ (peça 1, p. 2) . 
	5. Além disso, destaca-se que todos os documentos relacionados ao convênio em questão que integram o processo (peça 2, p. 1-8 e 12; peças 5-9, 11, 12, 15, 18, 20-23, 26-28, 32, 38, 41-43) foram assinados pela sócia Ana Cláudia Simplício Teixeira Martins da Silva, não havendo, portanto, até o presente momento processual, qualquer comprovação nos autos de que a sócia Aline Cristina Simplício Teixeira da Silva tenha adotado algum ato de gestão referente ao ajuste. Por essa razão, esta sócia não deve ser chamada aos autos para responder solidariamente pelo débito apurado nos autos.
	6. Em relação à afirmação da unidade técnica contida nos itens 18 e 19 da instrução à peça 84, no que diz respeito à possibilidade de aplicação da multa prevista no art. 58 da Lei 8.443/1992, entende-se necessário fazer breves considerações.
	7. Na verdade, em face da ausência de justificativa por parte das responsáveis para a não apresentação das contas no prazo devido, o Tribunal poderia aplicar a multa prevista no inciso II - e não no inciso I, como pretendia a unidade instrutiva - do art. 58 da Lei 8.443/1992, de forma que não haveria incoerência com a aplicação conjugada da multa prevista no artigo 57 da Lei 8.443/1992.
	8. No entanto, considerando que ainda não foi apresentada a prestação de contas, o Ministério Público aquiesce à proposta da unidade técnica de aplicar somente a multa do art. 57 da Lei 8.443/1992, visto que a irregularidade a ensejar a imputação de débito e a aplicação da multa do art. 58, inciso II, da Lei 8.443/1992 é a mesma. Verifica-se que, em processos de tomada de contas especial cujas motivações dos débitos é a omissão no dever de prestar contas, a praxe do TCU é de aplicar apenas a multa do art. 57 da Lei 8.443/1992.
	9.	Quanto à proposta constante da alínea ‘g’ do item 21 da instrução à peça 84, o Ministério Público a considera oportuna, com o seguinte ajuste em sua redação:
	‘g) informar à Sra. Ana Cláudia Simplício Teixeira Martins da Silva (CPF XXX.171.747-XX) que, em caso de demonstração, em sede recursal, da boa e regular aplicação dos recursos pactuados, com a elisão integral do débito, poderá o Tribunal manter a aplicação da multa, mas com fulcro no artigo 58, incisos I e II, da Lei 8.443/1992, na hipótese de a responsável não apresentar justificativa razoável para a não apresentação das contas no prazo devido.’
	10. Por fim, o Ministério Público alerta para a necessidade de se incluir o termo ‘solidariamente’ na proposta de condenação ao pagamento do débito constante da alínea ‘c’ do item 21 da instrução à peça 84.”
	É o Relatório.

não há.

Procurador Rodrigo Medeiros de Lima.

TOMADA DE CONTAS ESPECIAL. LEI Nº 8.313, DE 1991. MECENATO. OMISSÃO NO DEVER DE PRESTAR CONTAS. NÃO COMPROVAÇÃO DO BOM E REGULAR EMPREGO DOS RECURSOS CAPTADOS. CITAÇÃO. REVELIA. CONTAS IRREGULARES. DÉBITO. MULTA. CIÊNCIA.

TOMADA DE CONTAS ESPECIAL (TCE)

Secretaria de Controle Externo de Tomada de Contas Especial (Secex-TCE).

Trata-se de tomada de contas especial instaurada pelo então Ministério da Cultura em desfavor da Expoente Empreendimentos e Participações Ltda., com a sua representação pelas Sras. Ana Cláudia Simplício Teixeira Martins da Silva e Aline Cristina Simplício Teixeira, diante da omissão no dever de prestar contas dos recursos captados sob o valor original de R$ 120.000,00 em prol do projeto cultural intitulado como “35 anos de Dona Ivone Lara e Délcio Carvalho”, nos termos da Lei n.º 8.313 (Lei de Incentivo à Cultura) , de 23 de dezembro de 1991. 
2. 	O Relatório do Tomador de Contas foi acostado à Peça 66 e assinalou que a presente TCE foi instaurada em função da ausência da prestação de contas do correspondente projeto cultural, resultando na integral reprovação da respectiva captação de recursos. 
3. 	No âmbito do TCU, ante a ausência de atos de gestão praticados pela Sra. Aline Cristina Simplício Teixeira, a Secex-TCE promoveu a regular citação solidária dos responsáveis (Ana Cláudia Simplício Teixeira Martins da Silva e Expoente Empreendimentos e Participações Ltda.) para apresentarem as suas defesas ou recolherem o débito apurado nos autos, diante da não comprovação da regular aplicação dos recursos captados por intermédio do referido projeto cultural em face da omissão no dever de apresentar a prestação de contas final do aludido projeto. 
4. 	Transcorrido, contudo, o respectivo prazo regimental, os responsáveis não teriam apresentado as suas alegações de defesa, nem efetuado, tampouco, o recolhimento do débito, passando à condição de revéis, nos termos do art. 12, § 3º, da Lei n.º 8.443, de 1992. 
5. 	De todo modo, após a análise final do feito, a unidade técnica pugnou pela irregularidade das contas para condenar os responsáveis em débito e em multa, sem prejuízo da exclusão de Aline Cristina Simplício Teixeira na presente relação processual, tendo o MPTCU anuído à essa proposta, a despeito de ter sugerido a aplicação da multa prevista no art. 57 da Lei n.º 8.443, de 1992. 
6. 	Incorporo o parecer da unidade técnica a estas razões de decidir, sem prejuízo de acolher a sugestão do MPTCU sobre a aplicação da referida multa legal. 
7. 	Bem se sabe que a jurisprudência do TCU é firme no sentido da pessoal responsabilidade do gestor pela comprovação da boa e regular aplicação dos recursos federais, submetendo todo aquele que utiliza ou gerencia os recursos públicos ao dever de demonstrar o correto emprego dos valores federais, nos termos dos arts. 70, parágrafo único, e 37, caput, da Constituição de 1988 e do art. 93 do Decreto-Lei nº 200, de 25 de fevereiro de 1967 (v.g. Acórdãos 27/2004, 371/1999 e 384/1998, da 2ª Câmara, Acórdão 92/1999-TCU-Primeira Câmara, e Decisão 667/1995, do Plenário) , sem prejuízo de, por analogia à Súmula nº 286 do TCU, a pessoa jurídica de direito privado também responder como destinatária dos recursos captados, em solidariedade com os seus administradores, diante, especialmente, da aludida omissão no dever de prestar contas e da ausência do necessário nexo causal entre os valores públicos captados e os dispêndios supostamente incorridos no projeto cultural, dando ensejo, então, à presunção legal de dano ao erário em face das evidências de desvio ou desperdício dos valores federais, e, assim, mostra-se adequada a proposta da unidade técnica para condenar os responsáveis em débito e em multa. 
8. 	Não se vislumbra, enfim, a prescrição da pretensão punitiva do TCU no presente caso concreto, já que, nos termos do Acórdão 1441/2016-TCU-Plenário, não houve o transcurso de mais de dez anos entre a ordem para a citação dos responsáveis no âmbito do TCU, em 3/8/2018 (Peça 76) , e o prazo fatal para a prestação de contas final dos aludidos recursos federais, em janeiro de 2011. 
9. 	Ocorre que, por meio do aludido Acórdão 1.441/2016 proferido pelo Plenário na Sessão Extraordinária de 8/6/2016, o TCU firmou o seu entendimento no sentido de que a prescrição da pretensão punitiva deve seguir a regra geral do prazo decenal, contado a partir do fato, em linha com o art. 205 do Código Civil brasileiro, interrompendo-se a contagem do aludido prazo com a ordem de citação, nos termos do art. 240, caput, da Lei n.º 13.105 (Código Processual Civil) , de 2015. 
10. 	Sem prejuízo, todavia, do respeito a esse entendimento do Tribunal, reitero a minha ressalva já registrada em vários outros julgados do TCU no sentido de que, na ausência de lei específica, o TCU não deveria aplicar qualquer prazo prescricional sobre a referida pretensão punitiva ou, então, na pior das hipóteses, o Tribunal deveria aplicar a regra prescricional fixada pela Lei n.º 9.873, de 1999, não só porque ela trata diretamente de prescrição no âmbito do direito administrativo sancionador, mas também porque, entre outras medidas, a aludida lei manda aplicar o prazo prescricional penal, quando a infração administrativa também configure crime, além de determinar expressamente que, no caso de ilícito continuado ou permanente, a contagem do prazo se inicie no dia da cessação do aludido ilícito. 
11. 	Ao registrar, então, essa minha posição pessoal, pugno pela aplicação da multa fixada pelo art. 57 da Lei n.º 8.443, de 1992, em desfavor dos aludidos responsáveis, submetendo-me, pois, ao entendimento fixado pelo TCU no âmbito do aludido Acórdão 1441/2016-TCU-Plenário. 
12. 	Entendo, portanto, que o TCU deve julgar irregulares as presentes contas, nos termos do art. 16, III, “a”, “b”, e “c”, da Lei n.º 8.443, de 1992, para condenar solidariamente os aludidos responsáveis ao pagamento do débito apurado nos autos, além de lhes aplicar individualmente a multa prevista no art. 57 da referida lei, não se mostrando necessária a suscitada exclusão da responsabilidade de Aline Simplício Teixeira nestes autos, já que ela sequer foi chamada em citação no presente processo. 
	
	Ante o exposto, pugno pela prolação do Acórdão ora submetido a este Colegiado
TCU, Sala das Sessões, em 21 de maio de 2019.
Ministro-Substituto ANDRÉ LUÍS DE CARVALHO 
Relator